【裁判字號】    89,交上易,476
【裁判日期】    891018
【裁判案由】    過失傷害
【裁判全文】
臺灣高等法院刑事判決                          八十九年度交上易字第四七六號
    上  訴  人  甲○○
    即  被  告
右上訴人因業務過失傷害案件，不服臺灣臺北地方法院八十九年度交易字第一０九號
，中華民國八十九年十月十八日第一審判決（起訴案號：臺灣臺北地方法院檢察署八
十九年度偵字第二七三三號）提起上訴，本院判決如左：
        主      文
原判決撤銷。
甲○○從事業務之人，因業務上之過失傷害人，處有期徒刑貳月，如易科罰金，以
佰元折算壹日。
        事      實
一、甲○○係「秦大紙業有限公司」雇用之送貨員，平日負責駕駛該公司所有之一輛
    車牌EY-2015號自用小貨車載送貨物，為從事業務之人。其於民國（下同）八十
    八年十一月廿六日下午四時四十分許，駕駛該輛車牌EY-2015號自用小貨車，沿
    臺北市○○區○○街七十三巷由南往北方向行駛，途經東園街七十三巷與東園街
    有號誌交岔路口，欲直行穿越雙向二車道之東園街往對向（東園街六十六巷）行
    駛之際，明知該交岔路口四邊均設有行人穿越道，本應注意駕車行經人車擁擠處
    所，應減速慢行作隨時停車之準備；應注意汽車行近行人穿越道前，應減速慢行
    ，遇有行人穿越時，無論有無交通警察指揮或號誌指示，均應暫停讓行人先行通
    過；及應注意車前狀況並隨時採取必要之安全措施，而依當時係日間、天候陰、
    路面乾燥無缺陷、視距良好無障礙物且行車管制號誌動作正常等情形觀之，並無
    任何足令甲○○不能注意之情事，其應注意且能注意卻疏未注意，竟貿然駕車直
    行穿越東園街往東園街六十六巷行駛，以致該輛自用小貨車左側車門擦撞一名正
    在該巷口行人穿越道由西往東方向穿越東園街六十六巷口之甫滿七歲兒童蕭淨予
    （女，民國八十一年七月十九日生）倒地。蕭淨予受有頭部外傷之傷害，甲○○
    於肇事後將蕭淨予送醫，並於警員乙○○前往處理時，在其上開犯行未為任何有
    偵查犯罪職權之公務員已知悉前，不逃避接受裁判而當場向警員自首，承認其為
    肇事人，而知上情。
二、案經被害人蕭淨予法定代理人（父親）丙○○訴由臺北市政府警察局萬華分局移
    送臺灣臺北地方法院檢察署檢察官偵查起訴。
        理      由
一、訊據上訴人即被告甲○○雖就其駕駛該輛車牌EY-2015號自用小貨車於前揭時地
    與被害人蕭淨予發生擦撞壹節供承不諱，惟否認有何過失犯行，辯稱略以：「本
    人駕駛該輛自用小貨車在東園街七十三巷口等候號誌轉換為綠燈起步，見前方（
    東園街六十六巷口）並無異狀，詎料前駛至東園街六十六巷口行人穿越道時，聽
    到車門有碰撞聲，立即停車查看，始見女童蕭淨予倒在車輪旁。本人確定蕭淨予
    是跑過來撞上我所駕駛之該輛自用小貨車左車門，而不是我故意撞她的」云云。
    經查：
(一)、右揭事實，業據告訴人丙○○與被害人蕭淨予指訴綦詳（原審卷第二八頁），並
    有道路交通事故調查報告表、交通事故談話紀錄表、道路交通事故補充資料表、
    交通事故研判表、現場路況相片等件在卷可稽。被害人蕭淨予受有頭部外傷之傷
    害，亦有國立臺灣大學醫學院附設醫院診斷書影本一紙（偵查卷第五頁）在卷可
    稽。
(二)、被告雖辯稱係被害人撞其車門等情，但其於原審另坦承：「我是在人行穿越道上
    撞上被害人的」（原審卷第二八頁反面），其所陳核與被害人蕭淨予於原審所陳
    ，其行走行人穿越道上，肇事車輛從右手過來等語相符（原審卷第二八誒頁），
    是應無被告所陳之撞其車門情形，且依被害人蕭淨予受傷後昏迷情形（見卷附診
    斷書），衡情亦難任係其自行撞被告車門而呈如此傷勢，是被告所辯應不可採。
    又本件交通事故發生地點「東園街六十六巷口」路面狹窄，巷口東北角轉角處在
    發生當時有一個成年婦人蔡丁秀鑾所擺設販賣民俗點心「地瓜球」之攤位，當時
    正值學校放學，很多學生圍在攤位前購買「地瓜球」，東園街亦僅係雙向二車道
    ，該處交岔路口應係人車擁擠處所，此並據原審於八十九年七月十四日勘驗現場
    屬實，另證人（本件交通事故發生當時在東園街六十六巷口東北角擺攤販賣民俗
    點心「地瓜球」之婦人）蔡丁秀鑾於同年九月十九日下午三時卅分許，原審在現
    場訊問時，亦證述略以：「當時很多學生圍在其攤位前買地瓜球吃，聽到撞擊聲
    後，即見被告下車抱起傷者（蕭淨予）送醫，我見伊係東園街六十八號之一（益
    興）鐵櫃行老闆的孫女，就跑去叫他們出來」等語，至該證人雖未目賭撞擊情形
    ，但依其所陳亦知當時現場有許多學生，再現場巷口狹窄（相片見原審卷第三一
    頁），是被告駕車行經該地自應注意。
(三)、被告甲○○既係領有駕駛執照之駕駛人，其就「道路交通安全規則」第九十三條
    第一項第四款「行經人車擁擠處所，應減速慢行作隨時停車之準備」、第九十四
    條第三項「汽車行駛時，駕駛人應注意車前狀況並隨時採取必要之安全措施」及
    第一○三條「汽車行近行人穿越道前，應減速慢行，遇有行人穿越時，無論有無
    交通警察指揮或號誌指示，均應暫停讓行人先行通過」等規定，自均應知之甚稔
    。況本件交通事故發生當時係日間、天候陰、路面乾燥無缺陷、視距良好無障礙
    物且行車管制號誌動作正常，有道路交通事故調查報告表在卷，查無任何足令被
    告甲○○不能注意之情事，其應注意且能注意前揭規定卻疏未注意致生本件事故
    ，其對本件交通事故之發生自有過失，至被告雖稱如何證明傷口是被撞等語，但
    蕭淨予係因本件事故送醫救治有前開診斷證明書在卷可查，足見被告之過失與被
    害人蕭淨予受有前揭傷害間確有相當因果關係。
(四)、綜上，本件事證明確，被告甲○○否認有過失，所辯應屬推諉，尚難採信，其過
    失傷害犯行應堪認定，應予依法論科。
二、核被告甲○○雖持普通駕照（影本見原審卷第二三頁），但其以駕駛送貨為業，
    是日亦駕車送貨中，業據被告陳明在卷（原審卷第二九頁），核其所為，係犯刑
    法第二百八十四條第二項前段業務過失傷害罪，被告甲○○係汽車駕駛人，駕車
    行經行人穿越道不依規定讓行人優先通行，因而致行人蕭淨予受傷，依法應負刑
    事責任，應依道路交通管理處罰條例第八十六條第一項規定加重其刑，被告甲○
    ○於肇事後護送被害人蕭淨予至醫院急救並向處理事故員警乙○○坦承駕車與被
    害人蕭淨予發生碰撞，有臺北市政府警察局萬華分局交通分隊交通事故談話紀錄
    表在卷可查（原審卷第十二頁），並據乙○○證述在卷（本院卷第二八頁），其
    雖否認過失，但仍符合刑法第六十二條前段自首減刑之規定，應依該條規定減輕
    其刑。
三、原審予被告以論罪科刑固非無見，惟查，被告係自首，依刑法第六十二條前段規
    定需減輕其刑，原審未審酌，容有未洽，是被告上訴意旨略以：傷者突然竄出、
    如何證明傷口是被撞、攤販說詞有誤、係自首等詞，指摘原判決不當，除所陳自
    首外，其他部分雖無理由，然原判決既有可議，自應將原判決予以撤銷改判，爰
    審酌被告之智識程度、過失程度、對被害人所生損害、犯後態度及迄未能和解、
    送被害人就醫等一切情狀，量處有期徒刑貳月，如易科罰金以參佰元折算壹日。
據上論斷，應依刑事訴訟法第三百六十九條第一項前段、第三百六十四條、第二百九
十九條第一項前段，刑法第二百八十四條第二項前段、第六十二條前段、第四十一條
，罰金罰鍰提高標準條例第一條前段、第二條，判決如主文。
本案經檢察官王安明到庭執行職務。
中    華    民    國    九十      年      一        月        十        日
                              臺灣高等法院刑事第七庭
                                  審判長法  官 吳  啟  民
                                        法  官 林  瑞  斌
                                        法  官 施  俊  堯
右正本證明與原本無異。
不得上訴。
                                        書記官 顏  志  豪
中    華    民    國    九十      年      一        月        十      日
附錄：本案論罪科刑法條全文
刑法第二百八十四條：
因過失傷害人者，處六月以下有期徒刑，拘役或五百元以下罰金。致重傷者，處一
年以下有期徒刑，拘役或五百元以下罰金。
從事業務之人，因業務上之過失傷害人者，處一年以下有期徒刑、拘役或一千元以下
罰金。致重傷者，處三年以下有期徒刑，拘役或二千元以下罰金。


司法院資訊處製作；財團法人民間司法改革基金會備份。
